臺灣新北地方法院民事裁定
111年度消債職聲免字第68號
聲  請  人  張玉婷


代  理  人  黃慧敏律師（法扶律師）
相  對  人  國泰世華商業銀行股份有限公司

法定代理人  郭明鑑


相  對  人  凱基商業銀行股份有限公司

法定代理人  魏寶生


相  對  人  遠東國際商業銀行股份有限公司

法定代理人  周添財
代  理  人  鄒永展
上列聲請人依消費者債務清理條例聲請免責事件，本院裁定如下
：
    主  文
張玉婷應予免責。
    理  由
一、按法院為終止或終結清算程序之裁定確定後，除別有規定外
    ，應以裁定免除債務人之債務；法院裁定開始清算程序後，
    債務人有薪資、執行業務所得或其他固定收入，扣除自己及
    依法應受其扶養者所必要生活費用之數額後仍有餘額，而普
    通債權人之分配總額低於債務人聲請清算前2年間，可處分
    所得扣除自己及依法應受其扶養者所必要生活費用之數額者
    ，法院應為不免責之裁定，但債務人證明經普通債權人全體
    同意者，不在此限；債務人有下列各款情形之一者，法院應
    為不免責之裁定。但債務人證明經普通債權人全體同意者，
    不在此限：一、於七年內曾依破產法或本條例規定受免責。
    二、故意隱匿、毀損應屬清算財團之財產，或為其他不利於
    債權人之處分，致債權人受有損害。三、捏造債務或承認不
    真實之債務。四、聲請清算前二年內，因消費奢侈商品或服
    務、賭博或其他投機行為，所負債務之總額逾聲請清算時無
    擔保及無優先權債務之半數，而生開始清算之原因。五、於
    清算聲請前一年內，已有清算之原因，而隱瞞其事實，使他
    人與之為交易致生損害。六、明知已有清算原因之事實，非
    基於本人之義務，而以特別利於債權人中之一人或數人為目
    的，提供擔保或消滅債務。七、隱匿、毀棄、偽造或變造帳
    簿或其他會計文件之全部或一部，致其財產之狀況不真確。
    八、故意於財產及收入狀況說明書為不實之記載，或有其他
    故意違反本條例所定義務之行為，致債權人受有損害，或重
    大延滯程序。消費者債務清理條例（下稱消債條例）第132
    條、第133條、第134條分別定有明文。
二、查聲請人前依消債條例第151條規定具狀聲請清算，經本院
    以110年度消債清字第74號裁定自民國110年9月28日上午11
    時開始清算程序，嗣本院司法事務官以110年度司執消債清
    字第199號進行清算程序，聲請人無清算財團財產可供分配
    ，堪認聲請人之清算財團財產應不敷清償財團費用、財團債
    務、法律行為經撤銷或契約經終止或解除後所應負之償還義
    務以及裁定開始清算程序前6個月內本於勞動契約所積欠之
    工資，且相對人復不反對終止本件清算程序，故本院司法事
    務官乃於111年2月16日裁定終止本件清算程序，並已確定等
    情，業據本院調取110年度消債清字第74號（下稱清算卷）
    及110年度司執消債清字第199號（下稱司執清卷）清算事件
    等卷宗核閱屬實。是依首開法律規定，本院即應審究本件聲
    請人是否應准予免責。
三、本院前分別於111年4月8日以新北院賢民溫111年度消債職聲
    免字第68號函，通知債權人即相對人就本院應否裁定聲請人
    免責一節陳述意見，並通知兩造於111年7月12日到庭陳述。
    茲將聲請人及其餘相對人之意見分述如下：
  ㈠聲請人表示略以：伊自本院裁定清算後，仍繼續擔任風雲時
    代出版股份有限公司之工讀生，薪資收入共計326,511元，
    扣除必要生活費用18,720元之基本生活開銷後，已入不敷出
    ，不足額之部分皆由伊之兒子幫忙支應，故伊並無消債條例
    第133、134條規定之不免責事由，爰依法聲請裁定免責等語
    。
  ㈡相對人國泰世華商業銀行股份有限公司（下稱國泰銀行）表
    示略以：不同意聲請人免責，並請本院查調聲請人聲請清算
    前2年有無出國搭國內外航線至外、離島旅遊等相關資訊，
    以判斷聲請人是否有消債條例第134條第4款之適用等語。
  ㈢相對人遠東國際商業銀行股份有限公司、凱基商業銀行股份
    有限公司表示略以：不同意聲請人免責，請本院詳查聲請人
    有無消債條例第133條、第134條各款不免責事由等語。
四、本件聲請人前依消債條例規定，向本院聲請清算，經本院裁
    定自110年9月28日上午11時起開始清算程序，是依消債條例
    第133條前段為不免責裁定之審查時，應以自本院裁定開始
    清算時起至裁定免責前之期間，認定聲請人有無薪資、執行
    業務所得或其他固定收入，扣除自己及依法應受其扶養者所
    必要生活費用之數額後仍有餘額，而普通債權人之分配總額
    低於債務人聲請清算前2年間，可處分所得扣除自己及依法
    應受其扶養者所必要生活費用之數額者之情形。經查：
  ㈠聲請人主張其自本院裁定開始清算程序後，擔任風雲時代出
    版股份有限公司之工讀生，薪資收入共計128,813元【計算
    式：20,460＋24,798＋23,375＋22,610＋15,045＋22,525＝128,81
    3】，業據其提出風雲時代出版股份有限公司薪資總表、108
    及109年度綜合所得稅各類所得資料清單等件為證（見本院
    卷第63至72頁）。又依新北市政府社會局函、勞動部勞工保
    險局函所示，聲請人自本院裁定開始清算程序（即110年9月
    28日）後，並無領取相關社會補助。又聲請人主張其每月必
    要支出依新北市政府所公告之110及111年度新北市最低生活
    費之1.2倍即18,720元、18,960元計算，經核符合消債條例
    第64條之2第1項規定；且依消債條例施行細則第21條之1第3
    項規定，聲請人若表明以行政院衛生福利部公布之最低生活
    費1.2倍計算必要支出，毋庸記載原因、種類及提出證明文
    件，是聲請人上開主張應為可採。本件聲請人自本院裁定開
    始清算程序後有固定收入，並扣除其每月必要生活費用後仍
    有餘額15,773元【計算式：128,813－18,720×3－18,960×3＝15
    ,773元】，符合消債條例第133條前段規定。
  ㈡惟聲請人係於110年1月4日具狀向本院聲請調解，經本院裁定
    於110年9月28日上午11時起開始清算程序，已如前述，依清
    算時之財產及收入狀況說明書及110年6月2日民事補正狀所
    載，其因懷孕之關係，自109年12月25日始開始工作，聲請
    清算前2年收入為197,698元【計算式：20,080＋16,720＋22,5
    45＋24,420＋25,328＋21,615＋19,800＋23,760＋23,430＝197,698
    】；必要生活支出則依新北市政府所公告之108及109年度新
    北市最低生活費之1.2倍即17,600元、18,600元計算，共計4
    34,400元【計算式：17,600×12＋18,600×＝434,400元】。是
    聲請人聲請清算前2年間可處分所得扣除必要生活費用之數
    額後並無餘額，而本件債權人於清算執行程序中受償金額為
    0元，核與消債條例第133條後段所定「普通債權人之分配總
    額低於債務人聲請清算前二年間，可處分所得扣除自己及依
    法應受其扶養者所必要生活費用之數額者」要件不符，自無
    不免責之事由。
  ㈢至相對人國泰銀行固主張聲請應依消債條例第134條第4款規
    定為不免責裁定等語。惟按修正前消債條例第134條第4款規
    定，債務人之浪費行為屬不免責之事由，實務上適用結果，
    債務人多因有此款事由而不獲免責，為免對債務人過度嚴苛
    ，應予以適度限縮為消費奢侈商品或服務，並參照同條例第
    20條、第44條、第64條、第82條及第133條等規定，限於債
    務人於聲請清算前2年內，所為消費奢侈商品或服務、賭博
    或其他投機行為等不當行為，始足當之（消債條例第134條
    修正理由參照）。惟本件相對人皆未提出任何證據證明聲請
    人確有奢侈浪費或隱匿財產之事實，則相對人國泰銀行、前
    開主張，自非可採。
  ㈣又消債條例關於清算程序係以免責主義為原則，不免責為例
    外，則各相對人如主張聲請人尚有消債條例第134條（其餘
    ）各款所定之行為，自應就聲請人合於上開要件之事實，舉
    證以實其說。惟相對人等均迄未具體說明或提出相當事證證
    明，自難認聲請人有消債條例第134條各款所定不免責情事
    ，故聲請人並無消債條例第134條所定不免責事由之存在，
    堪以認定。
五、綜上所述，本件聲請人即債務人既經法院為終止清算程序之
    裁定確定，復無消債條例第133條、第134條所定之不應免責
    情形存在，揆諸首揭說明，應以裁定聲請人免責，爰裁定如
    主文。
中　　華　　民　　國　　111 　年　　7 　　月　　19　　日
                  民事第六庭  法  官  許瑞東
本件正本證明與原本無異。
如不服本裁定應於送達後10日內向本院提出抗告狀，並繳納抗告
費新臺幣1,000 元。
中　　華　　民　　國　　111 　年　　7 　　月　　19　　日
                              書記官  曾怡婷